臺灣高雄地方法院民事裁定
110年度消債更字第101號
聲  請  人  陳冠華  
0000000000000000

0000000000000000

代  理  人  陳雅貞律師
上列當事人因消費者債務清理事件聲請更生，本院裁定如下：
    主  文
聲請人陳冠華自中華民國一一○年八月二十七日下午四時起開始
更生程序。
命司法事務官進行本件更生程序。
    理  由
一、聲請意旨略以：伊有不能清償債務情事，前向本院聲請調解
    債務清償方案，惟調解不成立。伊又未經法院裁定開始清算
    程序或宣告破產，爰聲請更生等語。
二、按債務人不能清償債務或有不能清償之虞者，得依本條例所
    定更生或清算程序，清理其債務；債務人無擔保或無優先權
    之本金及利息債務總額未逾新臺幣（下同）12,000,000元者
    ，於法院裁定開始清算程序或宣告破產前，得向法院聲請更
    生；法院開始更生程序之裁定，應載明其年、月、日、時，
    並即時發生效力；法院開始更生或清算程序後，得命司法事
    務官進行更生或清算程序，必要時得選任律師、會計師或其
    他適當之自然人或法人1人為監督人或管理人，消費者債務
    清理條例（下稱消債條例）第3條、第16條第1項、第42條第
    1項、第45條第1項分別定有明文。
三、經查：
  ㈠聲請人前於民國110年2月22日提出債權人清冊，向本院聲請
    調解債務清償方案，經本院110年度司消債調字第85號受理
    ，於110年3月17日調解不成立，聲請人於同日以言詞聲請更
    生等情，業經本院依職權調取上開調解卷宗核閱無訛。
  ㈡聲請人於107年度至109年度均無申報所得，名下無財產，有
    三商美邦人壽保單解約金112,642元、南山人壽保單解約金1
    21,393元、新光人壽保單解約金13,930元；又聲請人自陳於
    106年12月起受雇胞姐陳冠蓉，於新崛江擺攤販售飾品，工
    作時間自16時至0時，每週工作6日，每月收入25,000元，前
    於109年4月28日領取行政院紓困補助30,000元，未領取其他
    補助或給付，長女吳羿欣每月資助聲請人之保險費2,820元
    。另聲請人父親陳材於107年2月9日殁，其所遺土地1筆由
    胞姐陳冠蓉繼承，聲請人已辦理抛棄繼承等情，有107年至1
    08年綜合所得稅各類所得資料清單及財產歸屬資料清單【本
    院110年度司消債調字第85號卷（下稱調卷）第17至19頁】
    、109年稅務電子閘門財產所得調件明細表（本案卷第61頁
    ）、財產及收入狀況說明書（調卷第4至6頁）、債權人清冊
    （本案卷第46至47頁）、戶籍謄本（調卷第11頁）、勞工保
    險被保險人投保資料表（調卷第21頁）、個人商業保險查詢
    結果表（本案卷第66至67頁）、財團法人金融聯合徵信中心
    前置協商專用債權人清冊（調卷第12至14頁）、信用報告（
    調卷第15至16頁）、社會補助查詢表（本案卷第29至32頁）
    、勞動部勞工保險局函（本案卷第34頁）、勞動部勞動力發
    展署高屏澎東分署函（本案卷第37頁）、高雄市政府勞工局
    訓練就業中心函（本案卷第36頁）存簿（本案卷第79至82頁
    ）、在職薪資證明（調卷第20頁）、三商美邦人壽保險股份
    有限公司函（本案卷第38頁）、南山人壽保險股份有限公司
    函（本案卷第39至40頁）、新光人壽保險股份有限公司陳報
    狀（本案卷第160至161頁）、財政部高雄國稅局三民分局函
    （本案卷第152至155頁）、臺灣高雄少年及家事法院通知（
    本案卷第149頁）等附卷可證。依聲請人上述工作、收入及
    財產情況，堪認以其自陳每月收入，加計吳羿欣每月資助之
    保險費，共計27,820元（計算式：25,000＋2,820＝27,820）
    ，核算其償債能力，較為妥適。
  ㈢關於聲請人必要生活費用部分，聲請人主張每月支出17,600
    元（包含每月房屋租金8,000元）云云，並提出租賃契約（
    調卷第22至26頁）為證。惟按債務人必要生活費用，以最近
    1年衛生福利部或直轄市政府所公告當地區每人每月最低生
    活費1.2倍定之，消債條例第64條之2第1項定有明文。本院
    參酌衛福部社會司所公告110年度高雄市最低生活費為13,34
    1元，又該最低生活費用之標準，係照當地最近1年平均每人
    可支配所得中位數60％訂定，依其基準之家庭收支調查報告
    調查表格式所示有關經常性支出之調查項目，包括利息支出
    、食品、衣著、房租及水費、電費、醫療保健、交通、娛樂
    、教育等，已涵蓋聲請人所陳報之支出項目。是本院認聲請
    人必要生活費用以最低生活費之1.2倍即16,009元計算已足
    ，逾此範圍難認必要。
  ㈣關於聲請人扶養支出部分，聲請人稱扶養未成年子女吳○蓁、
    吳○希、母親呂美嬌，每月各支出扶養費2,000元、3,000元
    、3,000元。經查：
　1.吳○蓁係92年3月生，現就讀高中，屬輕度智能障礙者，吳○
    希係94年11月生，現就讀國中，於107年度至109年度均無申
    報所得，名下均無財產，未領取補助或給付等情，有戶籍謄
    本（調卷第31頁）、所得及財產歸屬資料清單（調卷第32至
    37頁）、109年稅務電子閘門財產所得調件明細表（本案卷
    第56頁、第60頁）、勞工保險被保險人投保資料表（本案卷
    第83頁）、社會補助查詢表（本案卷第17至24頁）、身障證
    明（本案卷第68頁）、學生證（本案卷第68頁）在卷可查，
    吳○蓁、吳○希既均未成年，名下復無財產，堪認有受扶養之
    權利。茲審酌聲請人配偶吳明得於108年度至109年度申報所
    得各為659,273元、557,355元，平均每月所得各為54,939元
    、46,446元，有稅務電子閘門財產所得調件明細表（本案卷
    第96頁至101頁）可佐。以2人經濟狀況，本院認聲請人僅須
    負擔未成年子女扶養費用30%。至於扶養費用數額部分，按
    受扶養者之必要生活費用，準用第1項規定計算基準數額，
    並依債務人依法應負擔扶養義務之比例認定之，消債條例第
    64條之2第2項亦有明定。因吳○蓁、吳○希於聲請人長女吳羿
    欣所有房屋居住，無房屋費用支出，爰自其必要生活費用中
    扣除相當於房屋支出所佔比例（110年度高雄市每人每月不
    含房屋支出之最低生活費之1.2倍12,109元），聲請人負擔3
    0%（試算：12,109×2×0.3＝7,265），聲請人主張每月支出子
    女扶養費共5,000元（計算式：2,000＋3,000＝5,000），應為
    可採。
  2.其次，母親呂美嬌係37年生，於107年度至109年度申報所得
    各為3,159元、1,539元（性質均為股利所得、利息所得）、
    152元（性質為股利所得），名下無財產，有正隆股份有限
    公司股票127股，現無業，原每月領取4,144元國民年金老年
    年金，自109年1月起調整為每月領取4,288元等情，此有戶
    籍謄本（調卷第27頁）、所得資料清單及財產歸屬資料清單
    （調卷第28至30頁）、109年稅務電子閘門財產所得調件明
    細表（本案卷第58頁）、租金補助查詢表（本案卷第28頁）
    、社會補助查詢表（本案卷第25至27頁）、勞動部勞工保險
    局函（本案卷第34至35頁）、勞工保險被保險人投保資料表
    （本案卷第83頁）附卷可憑。則以呂美嬌上述財產、收入狀
    況，尚不足以維持生活，有受扶養之權利。聲請人雖主張其
    胞妹陳貽蘋有憂鬱症，無法工作，而未負擔母親扶養費，亦
    不清楚二姐陳冠名有無與母親聯繫，惟未就其姐妹有何得減
    輕扶養義務之情事舉證以實其說，是陳貽蘋、陳冠名對於其
    母親仍應與聲請人共同負擔扶養義務。至呂美嬌所需扶養程
    度，因呂美嬌係於胞姐陳冠蓉所有房屋居住，無房屋費用支
    出，以110年度高雄市每人每月不含房屋支出之最低生活費1
    .2倍即12,109元計算（詳前述），扣除每月領取之國民年金
    老年年金後，由聲請人與其餘4名扶養義務人共同負擔，聲
    請人應負擔1,564元【計算式：（12,109－4,288）÷5＝1,564
    】，逾此範圍，顯無足採。
　㈤承上，聲請人目前每月收入27,820元，扣除個人必要支出16,
    009元、子女扶養費5,000元、母親扶養費1,564元後，剩餘5
    ,247元，而聲請人目前負債總額為3,923,521元（調卷第46
    至66頁、第70頁，包括：土地銀行、花旗銀行、玉山銀行、
    台新銀行、滙誠第一資產管理股份有限公司、滙誠第二資產
    管理股份有限公司），扣除三商美邦人壽、南山人壽、新光
    人壽保單解約金共計247,965元後，以每月所餘逐年清償，
    至少須約58年【計算式：（3,923,521－247,965）÷5,247÷12
    ≒58】始能清償完畢，應認其已不能清償債務。此外，聲請
    人無擔保或無優先權之債務總額未逾12,000,000元，且無消
    債條例第6條第3項、第8條或第46條各款所定駁回更生聲請
    之事由存在。則聲請人聲請更生為有理由，應予准許，爰命
    司法事務官進行本件更生程序。
四、依消債條例第11條第1 項、第45條第1 項、第16條第1 項，
    裁定如主文。
中　　華　　民　　國　　110 　年　　8 　　月　　27　　日
              　　民事庭　　法　官　賴寶合
以上正本係照原本作成。
本裁定不得抗告。
中　　華　　民　　國　　110 　年　　8 　　月　　27　　日
  　                        書記官　胡美儀